【裁判字號】    95,上易,19
【裁判日期】    950302
【裁判案由】    妨害公務
【裁判全文】
臺灣高等法院臺中分院刑事判決          95年度上易字第19號
上  訴  人  臺灣彰化地方法院檢察署檢察官
被      告  戊○○
選任辯護人  周志峰  律師
上列上訴人因妨害公務案件，不服臺灣彰化地方法院 94年度易字
第191號中華民國94 年11月8日第一審判決（聲請簡易判決處刑案
號：臺灣彰化地方法院檢察署93年度偵字第8577號） ，提起上訴
，本院判決如下：
    主  文
原判決撤銷。
戊○○對於公務員依法執行職務時，施強暴，處拘役伍拾日，如
易科罰金，以佰元折算壹日。緩刑貳年。
    事  實
一、戊○○係第六屆立法委員候選人江昭儀競選服務處之執行總
    幹事，於民國九十三年十一月四日下午三時四十五分許，駕
    駛車牌號碼二Ｑ─八七七號自小客車，前往位於彰化縣溪湖
    鎮○○里○○路之彰化縣溪湖鎮公所清潔車停車場，欲取回
    遭清潔隊人員拆除、收回之立法委員候選人江昭儀競選旗幟
    一面，適經彰化縣溪湖鎮公所清潔隊人員丁○○發現，並基
    於職務予以制止，惟戊○○雖明知丁○○係彰化縣溪湖鎮公
    所之清潔隊員，為依法執行公務之人員，非但未予理會，竟
    於丁○○伸手欲搶回該面旗幟，但尚未搶到手之際，即以該
    面旗幟毆打及用口咬傷丁○○左手之強暴方式（涉嫌傷害罪
    嫌部分，經丁○○撤回告訴，業由檢察官另為不起訴處分確
    定），妨害丁○○執行公務。
二、案經丁○○訴由彰化縣警察局溪湖分局報告臺灣彰化地方法
    院檢察署檢察官偵查後，聲請以簡易判決處刑，原審法院員
    林簡易庭認不宜以簡易判決處刑，簽移刑事庭依通常程序審
    理。
    理  由
一、訊據被告戊○○矢口否認有何上揭妨害公務犯行，辯稱：本
    件伊與丁○○發生拉扯而互有受傷之際，並非丁○○執行職
    務之範圍，伊對法律認知比較淺薄，於偵查中係因檢察官表
    示如果承認本件犯行，可採取易科罰金或緩刑，伊才承認犯
    罪，但伊事實上並無妨害公務之犯行，另伊事前有就有向當
    時之清潔隊長丙○○請求取回本件旗幟，丙○○有同意云云
    。被告之選任辯護人為被告利益辯護稱：本件被告與丁○○
    因爭奪旗幟發生拉扯而互有受傷之行為，並非發生於丁○○
    依法執行職務之期間，亦非屬其依法執行職務之範疇，核與
    刑法妨害公務罪名之犯罪構成要件不符，且競選旗幟係屬環
    保法規所規定之一般廢棄物，被告縱有搜檢該面旗幟之行為
    ，至多是依廢棄物清理法第五十條規定處罰罰鍰云云。經查
    ：
  (一)被告雖於原審及本院審理時辯稱：伊並不知丁○○是清潔隊
    員云云，然其於警詢時並不否認其知道丁○○是清潔隊員，
    僅辯稱：其不知道丁○○是公務員乙節，復於偵查中並未為
    何辯解，而直承其犯有本件妨害公務犯行（見偵字卷第五二
    頁），況且證人即被害人丁○○亦屢證稱：我與被告見過面
    ，以前我們在溪湖國中附近拆除立法委員候選人的旗幟時，
    被告曾駕車擋在我們清潔車的前面，不讓我們拆除等語，可
    見被告明知丁○○是清潔隊員，為依法執行公務之人員，是
    被告事後辯稱：其並不知丁○○是清潔隊員云云，顯難採憑
    。
  (二)再者，本件係因被告未經同意擅自取回由彰化縣溪湖鎮公所
    清潔隊所拆除而暫置放於停車場一隅之候選人旗幟一面，行
    至停車場中間，適為清潔隊員丁○○發現而要求被告置回原
    處，被告不從，雙方因而發生爭執，進而爭奪旗幟拉扯而互
    有受傷，此為雙方所不爭執；且證人丁○○於本院審理時證
    稱：被告是在我伸手欲搶回旗幟，但尚未搶到手時，就出手
    打我等語（見本院卷第四八頁）；而證人即停車場管理員乙○○於原審審理時證稱：我聽到爭執吵鬧之聲音，出來後看
    到被告與丁○○二人在爭奪一支競選旗幟乙情，復於本院審
    理時證稱：我並未看到被告與丁○○二人在搶旗幟之前的那
    一段，但有聽到在場圍觀的民眾在講等語，是應認被告係在
    丁○○伸手欲搶回該面旗幟，但尚未搶到手之際，才出手毆
    打丁○○。又被告及丁○○因此均受有傷害乙情，亦有被告
    、丁○○各自提出之受傷診斷證明書各一紙、攝有丁○○受
    傷包紮、被告血流滿面之相片數張存卷可稽，堪以認定。至
    證人乙○○於警詢及偵查中所稱：當時我看到被告至停車場
    內拿了一支由清潔隊拆回之違規旗幟欲出去，丁○○上前制
    止，被告即持所拿旗幟的竹竿，向丁○○擊打六、七下，丁○○伸手欲搶回該旗幟，被告又以牙齒咬傷被告的手臂及手
    指頭云云，顯與其本身在原審及本院所證情節不符，亦與證
    人丁○○上開所證被告係於伊伸手欲搶回旗幟，但尚未搶到
    手之際，才出手打伊等語不符，衡諸證人乙○○於偵查中之
    陳述顯有不可信之情況，其於警詢時之陳述亦無具有較可信
    之特別情況，依法均無證據能力，難以採憑。
  (三)其次，丁○○等清潔隊員就所拆除收回之旗幟是否負有保管
    之責乙節，證人丁○○於原審審理時陳稱：我不必看守，但
    我負責保管等語（見原審卷第一二一頁反面、第一二二頁）
    ；且證人即當時之清潔隊長丙○○亦於原審及本院審理時證
    稱：選舉期間的事情，我只告訴清潔隊員，要把違規的旗幟
    拆除，先行放置在停車場，等到數量多時再拿去銷燬等語，
    並於原審審理時陳稱：「（問：本件所拆除回收旗幟，是否
    可以容許民眾自由拿取回收？）不可以」、「（問：因何不
    可以？）因為我們拆除下來，如果又被拿回去掛上，拆除就
    沒有意義」等語；而被告於本院聲請向彰化縣溪湖鎮公所函
    查此部分事項，據該公所函覆：「．．．查機動組隊員係受
    派執行臨時發生或不固定區域之相關清潔工作，各項選舉法
    定競選期間前，經候選人或相關人員繫掛之廣告物，該機動
    組隊員自應受指派依廢棄物清理法第二十七條第十一款『凡
    繫掛及釘定未經主管機關核定之廣告物於牆壁、樑柱、電桿
    、樹木、及其他土地定著物之行為，為污染環境行為』之規
    定查處。又該違規繫掛廣告物既經本所人員派員拆除，係應
    依法銷毀之廢棄物，自不屬違規人所有。．．．至於有否命
    令其（指隊員）須於場所中繼續保管該等廢棄物之職務？應
    不以工作分派細項觀之，清潔隊人員皆負有維護該保管場所
    不受他人隨時侵入之責」等情，有該所九十五年二月七日彰
    溪原清字第○九五○○○一○三七號函一份在卷足憑（見本
    院卷第四四、四五頁）；況衡諸案發當時未屆競選期間，尚
    不可懸掛競選旗幟，如任令候選人或其助選人員自行取回清
    潔隊所拆除回收之違規旗幟，其等自有可能再度違規懸掛之
    情形，可見丁○○等清潔隊員就所拆除收回之旗幟應負有保
    管之責甚明。
  (四)又被告已於原審審理時自承：「（問：當時丁○○有沒有要
    求你將旗幟繳回？）他說旗幟是屬於公所的，你不可以拿」
    等語（見原審卷第一二七頁反面），且衡諸被告明知丁○○
    係公所清潔隊員，為依法執行公務之人員，而丁○○已制止
    被告取回該面旗幟，被告非但未予理會，竟於丁○○伸手欲
    搶回該面旗幟，但尚未搶到手之際，為防護該面旗幟，即以
    該面旗幟毆打及用口咬傷丁○○左手之方式，對丁○○施以
    強暴，自應成立妨害公務犯行。
  (五)至被告所辯其於事前有就有向當時之清潔隊長丙○○請求取
    回本件旗幟，丙○○有同意云云，及其選任辯護人為其辯護
    稱：競選旗幟係屬環保法規所規定之一般廢棄物，被告縱有
    搜檢該面旗幟之行為，至多是依廢棄物清理法第五十條規定
    處罰罰鍰云云，然查縱使被告事前曾獲得當時之清潔隊長丙○○同意，始前往停車場搜撿該面旗幟，亦應以平和方式為
    之，倘遇有清潔隊員出面制止時，自應另依行政規定向公所
    或清潔隊提出申請，而非對前來制止之清潔隊員施以暴力，
    是被告及其辯護人此部分辯解及辯護意旨，亦難採為有利於
    被告之證據。
  (六)綜上所述，被告辯稱其並無妨害公務之犯行云云，顯係飾卸
    之詞，委無可採。本件事證明確，被告犯行堪以認定，應依
    法論科。
二、核被告所為，係犯刑法一百三十五條第一項之對於公務員依
    法執行職務施強暴罪。原審未予審酌被告之犯罪事證明確，
    率以被告之行為尚與妨害公務之構成要件不合而諭知被告無
    罪之判決，尚有未洽，檢察官提起上訴，以被告犯罪事證明
    確指摘原判決失當，核屬有據，應由本院將原判決予以撤銷
    ，並為有罪之諭知。爰審酌被告素行良好，於當時係擔任第
    六屆立法委員候選人江昭儀競選服務處之執行總幹事，為取
    回經清潔隊拆除回收之違規競選旗幟，一時情急而與前往制
    止之清潔隊員丁○○發生肢體衝突，事後已與丁○○達成和
    解，業據丁○○證述在卷，及其犯後態度尚稱良好等一切情
    狀，量處如主文第二項所示之刑，並依刑法第四十一條第一
    項前段規定，諭知易科罰金之折算標準，以資儆懲。末查被
    告前未曾受有期徒刑以上刑之宣告，有臺灣高等法院被告前
    案紀錄表可查，其經此教訓，當知警惕戒慎而無再犯之虞，
    且其事後已與丁○○達成和解，前已敘明，本院綜核各情，
    認其所受上開宣告之刑，以暫不執行為適當，爰併予宣告緩
    刑二年，以啟自新。
據上論斷，應依刑事訴訟法第三百六十九條第一項前段、第三百
六十四條、第二百九十九條第一項前段，刑法第一百三十五條第
一項、第四十一條第一項前段、第七十四條第一款，罰金罰鍰提
高標準條例第一條前段、第二條，判決如主文。
本案經檢察官甲○○到庭執行職務。
中    華    民    國    95    年     3     月    2    日
              刑事第七庭  審判長法  官  林  榮  龍
                                法  官  江  錫  麟
                                法  官  許  秀  芬
上列正本證明與原本無異。
本件不得上訴。
                                書記官    瑞  芳
中    華    民    國    95    年    3     月    3     日
附錄論罪科刑法條：
刑法第一百三十五條第一項：
對於公務員依法執行職務時，施強暴脅迫者，處三年以下有期徒
刑、拘役或三百元以下罰金。
                                                      Ｆ


司法院資訊處製作；財團法人民間司法改革基金會備份。
